【裁判字號】    89,訴,2823
【裁判日期】    900221
【裁判案由】    懲治盜匪條例
【裁判全文】
臺灣臺中地方法院刑事判決                       八十九年度訴字第二八二三號
    公  訴  人  臺灣臺中地方法院檢察署檢察官
    被      告  丙○○
    指定辯護人  本院公設辯護人  戊○○
右列被告因強盜案件，經檢察官提起公訴（八十九年度偵字第一七二二一號），本院
判決如左：
    主  文
丙○○無罪。
    理  由
一、公訴意旨略以：被告丙○○因欠債無力償還，竟意圖為自己不法之所有，於民國
    （下同）八十九年十月十日二十二時三十分許，進入台中縣太平市○○○○街二
    號超級商店內，佯裝選購二瓶紹興酒，隨即至櫃台將其中一瓶紹興酒瓶敲破，打
    開另一瓶酒當場飲用，並以破裂之半截玻璃酒瓶對著乙○○說「搶錢」等語，脅
    迫乙○○將店內的錢全部拿出來，致使乙○○不能抗拒，打開右側收銀機取出新
    台幣（下同）五百元紙鈔兩張及五十元紙鈔數張，被告丙○○嫌太少，喝令再打
    開左側另一台收銀機，乙○○不得已，復打開並從中取出百元及五十元之紙鈔、
    硬幣，將金錢全部置於櫃檯上，被告丙○○即命乙○○清點後共計二千三百元，
    被告仍嫌太少，又喝令乙○○再將收銀機內十元硬幣全部取出來，乙○○乃悉數
    取出十元硬幣，被告丙○○再命乙○○清點後合計二千五百七十元，被告丙○○
    竟認為乙○○計算有誤，命乙○○再計算一次，被告丙○○此時再向立於乙○○
    身旁正修理冷氣機之丁○○索取櫃檯內之大衛杜夫香煙，丁○○取出一包香煙予
    被告丙○○，被告丙○○當場取出一支香煙點燃抽用後，即將該包香煙放回櫃檯
    上，適因在店外整理空箱之店員甲○○見狀，即委請鄰居報警而將被告丙○○逮
    捕，並在櫃檯上查獲前開現金等物，始未得逞。因認被告丙○○涉有懲治盜匪條
    例第五條第二項、第一項第一款之強盜未遂罪嫌等語。
二、按犯罪事實應依證據認定之，無證據不得推定其犯罪事實；又不能證明被告犯罪
    者，應諭知無罪之判決，刑事訴訟法第一百五十四條、第三百零一條第一項分別
    定有明文；又懲治盜匪條例第五條第一項第一款之強盜罪，以行為人有不法所有
    之意圖始足當之，如奪取財物係基於他種目的，而非出於不法有之意思者，縱其
    行為違法，要不成立強盜罪（最高法院二十一年上字第十八號判例參照）。本件
    公訴人認被告丙○○涉有強盜未遂罪，無非以被告丙○○於偵查中自白確有以前
    述方式脅迫被害人乙○○取出金錢之行為等為其論據。訊據被告丙○○固坦承有
    於右揭時地持紹興酒瓶敲破後向被害人乙○○表示要搶錢，並要乙○○取出金錢
    及向證人丁○○索取香煙抽用等情不諱，惟堅決否認有何強盜之犯意，辯稱略以
    ：因伊生活上的壓力大，被朋友出賣，工程款沒有辦法下來，伊本來要找朋友，
    但是沒找到，就在附近公園喝一瓶紹興酒，喝過後才到該超商，伊只是想要發洩
    ，想要進去關幾個月來逃避壓力，伊是故意拖延時間，要讓警察來抓伊，才一直
    要乙○○清點現金，伊不缺這幾千元，伊也向乙○○說伊不會傷害她，要她不用
    緊張，伊並沒收下這些錢，乙○○要把錢交給伊，伊都推掉，要乙○○重算，因
    伊目的不是錢，伊不是在搶錢等語。經查被告係於進入該超商後，選妥二瓶紹興
    酒，將其中一瓶打破，再將另一瓶打開後當場飲用，復持破裂之酒瓶對著被害人
    乙○○表示搶錢，並要乙○○不要緊張，伊不會傷害她，經乙○○先後從右側及
    左側收銀機取出五百元、五十元紙鈔而將之置於櫃檯上後，被告並未將該等現鈔
    取走，竟命乙○○清點現金數額，乙○○於清點後告之係二千三百元，被告再命
    乙○○取出收銀機內十元硬幣置於櫃檯上，被告仍未將前開現金取走，又再命乙○○清點，乙○○清點後告之合計為二千五百七十元，被告竟認乙○○計算有誤
    ，命乙○○重算一次，亦未將全部現金取走，此時被告又向立於乙○○身旁正在
    修理冷氣機之丁○○索取櫃檯內之大衛杜夫香煙，丁○○取出一包香煙予被告，
    被告僅當場取出一支香煙點燃抽用後，即將該整包香煙放回櫃檯上，亦未將該包
    香煙取走，直至警方據報趕抵現場時，全部現金及香煙均仍在櫃檯上，被告並未
    將之置於其口袋或其他其實力支配之下等情，迭據被害人乙○○於警訊及本院審
    理時到庭供述甚詳，並經證人甲○○、丁○○到庭結證屬實；是本件就前述過程
    觀之，顯然與一般強盜有異，蓋衡諸常情，如被告確有強盜之意圖，理應於被害
    人乙○○交出現金時，即應迅速取走現金並逃離現場，豈有多次命被害人清點現
    金及當場飲酒、抽煙之理！亦不致以被害人清點現金有誤為由而再命被害人重新
    計算之必要，況被告於被害人取出現金置於櫃檯上之後，有多次機會得以輕取現
    金逃逸，然被告竟捨此而不為，任令被害人取出之現金置於櫃檯上而分文未將之
    置於其口袋內或其實力得以支配之下，更不可能於證人丁○○交付一包香煙時，
    僅抽出其中一支而在現場抽用之後，將其餘整包之香煙又放回櫃檯上，是被告辯
    稱伊僅因生活壓力及事業不順，欲借此方式讓警方逮捕，甚至因而入獄，以逃避
    現實生活壓力及伊一再拖延時間之目的，係在等候警方到來將伊逮捕等情，經核
    應與事實相符而堪採信，且被害人乙○○及證人丁○○對被告此一行為過程亦覺
    詫異。次查被告於事後亦與被害人達成民事和解，此有和解書影本一紙在卷足參
    。綜上所述，依被告前述行為觀之，被告所涉應係刑法第三百零四條第一項之強
    制罪及刑法第三百五十四條之毀損罪（按毀損部分未據告訴），被告既乏不法所
    有之主觀意圖，揆諸前開說明及最高法院判例意旨，被告所為，核與懲治盜匪條
    例第五條第二項、第一項第一款之構成要件顯屬有間，尚難依該罪論罰。此外，
    本院復查無其他積極之證據，足認被告確涉有公訴人所指之強盜未遂犯行，本件
    既不能證明被告犯罪，自應為被告無罪之諭知。至被告所涉刑法第三百零四條第
    一項之強制罪與強盜未遂罪之基本社會事實不同，本院無從變更起訴法條而予論
    罰，此部分宜由檢察官另行處理，附此敘明。
據上論斷，應依刑事訴訟法第三百零一條第一項，判決如主文。
本案經檢察官許萬相到庭執行職務。
中    華    民    國    九十    年        二      月      二十一        日
                                  臺灣臺中地方法院刑事第一庭
                                      法  官    簡  賢  坤
右正本證明與原本無異。
如不服本判決，應於送達後十日內向本院提出上訴狀（須附繕本），上訴於台灣高等
法院台中分院。
                                      書記官
中    華    民    國    九十      年      二      月      二十一        日


司法院資訊處製作；財團法人民間司法改革基金會備份。
